【裁判字號】    97,審救,24
【裁判日期】    980114
【裁判案由】    訴訟救助
【裁判全文】
臺灣高雄地方法院民事裁定              97年度審救字第24號
聲  請  人  大光建設股份有限公司
法定代理人  甲○○
                      廈8樓之.
相  對  人  周村來
            薛西全
            林敏澤
            楊西海
            陳石城
            石漢燁
            陳增培
            吳劍秋
            王連中
            王福增
            黨祥麟
            張子驤
            王建臣
            鍾爾鼎
            吳富美
            柳雪生
            劉雲樺
            王逸民
            吳恭庠
            鄭雪英
            蔣汝欽
            陳益民
上列聲請人與相對人間請求確認和解關係不存在等事件，聲請人
聲請訴訟救助，本院裁定如下：
    主    文
准予訴訟救助。
    理    由
一、按當事人無資力支出訴訟費用者，法院應依聲請，以裁定准
    予訴訟救助。但顯無勝訴之望者，不在此限，民事訴訟法第
    107 條第1 項定有明文。
二、本件聲請意旨略以：伊所有價值新台幣（下同）146,650,18
    3 元之財產及帳冊等物品，前經本院民國79年度破字第28號
    裁定宣告破產後，已交由相對人接管。但該破產宣告業經鈞
    院87年度破更(三)字第1 號裁定駁回破產之聲請，並經台灣高
    等法院高雄分院以91年度破抗字第1 號駁回抗告而確定，則
    上開伊所有遭相對人接管之財產，自應返還與伊。詎伊於駁
    回破產聲請之裁定確定後向相對人請求返還上開財產，相對
    人先則以未接管為由拒絕，繼則再以業於91年8 月9 日與伊
    達成和解，伊已同意放棄上開財產權利而歸屬破產財團為由
    拒絕給付。然上開財產為伊之全部或主要財產，而伊並未授
    權任何人與相對人達成和解，更未經公司法第185 條所規定
    之特別決議程序為處分，則該和解顯屬無效，亦不得作為相
    對人拒絕返還之依據，伊為此已向鈞院提起確認和解無效、
    認可認可之決議無效及相對人應返還146,650,183 元及帳冊
    之訴訟。惟本院以97年度補字第403 號裁定核定訴訟標的價
    額為146,650,183 元，並命伊應補繳裁判費1,251,282 元，
    而伊所有財產業經鈞院79年度破字第28號裁定宣告破產後，
    即遭相對人接管，至今尚未返還，且伊因該破產宣告後已無
    法營業，亦無任何資力可繳納上開裁判費。又上開財產遭接
    管之事實，已甚明確，而伊之法定代理人並未在和解書上簽
    名，且未授權他人簽名，更未曾經法定之特別決議程序以處
    分財產，則伊所提起確認和解無效及返還財產之訴訟，即有
    勝訴之望，定爰聲請訴訟救助等語。
三、本件聲請人所主張之事實，業經聲請並經本院調取上開相關
    裁定之卷證資料查明屬實，且經本院依職權調取本院97年度
    補字第403 號卷查核結果，亦確有聲請人所陳述之訴訟情事
    。而聲請人之財產既經本院79年度破字第28號裁定宣告破產
    後，即交由相對人接管，至今尚未返還，且聲請人所稱因該
    破產宣告後財產遭接管而無法營業，亦無任何資力可繳納上
    開裁判費等情，就其於79年間即遭接管財產，至今已有10餘
    年之情事觀之，所稱因未能再營業而無資力可繳納裁判費，
    亦符合經驗法則。故聲請人主張其並無資力，應可採信。再
    者，聲請人既主張其法定代理人並未在和解書上簽名，且未
    授權他人簽名（和解書係由代理之律師簽名，但聲請人爭執
    其委任之合法性及效力），更未曾經法定之特別決議程序以
    處分財產，則就形式上為斟酌結果，其所提起之確認和解無
    效及返還財產之訴訟，尚非顯無勝訴之望。從而，聲請人提
    起本件聲請，核與法律規定之要件相符，應予准許。
四、依民事訴訟法第107 條第1 項前段，裁定如主文。
中    華    民    國    98    年    1     月    14    日
                      民事第二庭法  官  黃悅璇
正本證明與原本無異。
如不服本裁定應於送達後10日內向本院提出抗告狀，並繳納裁判
費新台幣1,000元。
中    華    民    國    98    年    1     月    14    日
                                書記官  鄭淑華


司法院資訊處製作；財團法人民間司法改革基金會備份。
